高雄高等行政法院簡易判決　　　　　　　　　　　　　九十三年度簡字第二九四號
　　原　　　告　天二工業股份有限公司
　　代　表　人　甲○○　○○○.
　　訴訟代理人　乙○○
　　被　　　告　高雄縣政府環境保護局
　　代　表　人　王茂松 局長
　　訴訟代理人　丙○○
右當事人間因廢棄物清理法事件，原告不服高雄縣政府中華民國九十三年七月七日府
法訴字第一○三九八四號訴願決定，提起行政訴訟。本院判決如左：
　　主  文
原告之訴駁回。
訴訟費用由原告負擔。
    事實及理由
一、緣被告之稽查人員於民國（下同）九十三年二月四日，在原告坐落高雄縣大寮鄉
    ○○村○○路三二三巷一四三號之工廠稽查，發現原告其電鍍製程之廢水處理污
    泥（Ａ─八八○一）未依事業廢棄物貯存清除處理方法及設施標準第六條規定，
    標示產生廢棄物之機構名稱、貯存日期、數量、成分及區別有害事業廢棄物特性
    之標誌；被告乃以原告違反廢棄物清理法第三十六條規定，依同法第五十三條規
    定裁處原告新台幣（下同）六萬元罰鍰。原告不服，提起訴願遭決定駁回，遂提
    起本件行政訴訟。
二、原告起訴主張：（一）查被告稽查人員於稽查當時僅以所見之「污泥放置在棧板
    上未見標示之情況」即予告發，並未查問有無設污泥貯存區，亦未到舊有之貯存
    區查核有無標示，如此告發實令人不服。（二）另原告設有專人管理污泥，原舊
    有貯存區因不敷使用才進行設施改建，原告自知污泥貯存區需作標示，亦在舊有
    貯存區設有標示牌。（三）對於原告產生之廢水污泥，可經由申請排除電鍍製程
    而成為無害污泥較複雜的規定，因為不了解，所以才「自行認定」為製程有害廢
    棄物，原告以較嚴格的標準自律，可見原告是遵守法令規定。（四）綜上，原告
    並無違法，其因施工不便暫時移至該工程旁空地實屬短暫，原告並無存心將污泥
    露天貯存，若係有意為違法行為，又何需將污泥貯存設施改建，被告未查，逕裁
    處原告罰鍰六萬元，顯於法有違；乃提起本件訴訟，聲明求為判決訴願決定及原
    處分均撤銷。被告則以：（一）原告從事電子用電阻器製造，經被告於九十三年
    二月四日派員稽查，發現其電鍍製程之廢水處理污泥（Ａ─八八○一），未依事
    業廢棄物貯存清除處理方法及設施標準第六條規定，標示廢棄物產出之機構名稱
    、貯存日期、數量、成分及區別有害事業廢棄物特性之標示，違反廢棄物清理法
    第三十六條之規定，有稽查紀錄可稽，被告即依法作成九十三年三月三日高縣環
    四字第○九三○○○五六八二號函處分。（二）按廢棄物清理法第三十六條規定
    ：「事業廢棄物之貯存、清除或處理方法及設施，應符合中央主管機關之規定。
    」另依事業廢棄物貯存清除處理方法及設施標準第六條規定：「有害事業廢棄物
    之貯存方法，除感染性事業廢棄物外，應符合下列規定：『一、應以固定包裝材
    料或容器密封盛裝，置於貯存設施內，分類編號，並標示產生廢棄物之機構名稱
    、貯存日期、數量、成分及區別有害事業廢棄物特性之標示。』」查稽查當時原
    告並無改建廢棄物貯存設施之行為，且原告亦未提出具體之證明資料「如工作日
    誌或改建照片」，僅有廠商估價單。並其污泥經檢測其毒性溶出試驗之重金屬項
    目未超過標準，然原告未依有害事業廢棄物認定標準第五條第一款規定申請表列
    排除核准，故其電子用電阻器製造之電鍍製程之廢水處理污泥，仍屬有害事業廢
    棄物，應依事業廢棄物貯存清除處理方法及設施標準第六條規定辦理。（三）綜
    上，原告明顯已違反廢棄物清理法，而被告依據廢棄物清理法規定開立處分書於
    法並無不合等語，資為抗辯，而聲明求為判決駁回原告之訴。
三、按「事業廢棄物之貯存、清除或處理方法及設施，應符合中央主管機關之規定。
    」「有下列情形之一者，處新臺幣六萬元以上三十萬元以下罰鍰。經限期改善，
    屆期仍未完成改善者，按日連續處罰。情節重大者，並得命其停工或停業：一、
    ．．．二、貯存、清除或處理有害事業廢棄物，違反第三十六條第一項規定。」
    廢棄物清理法第三十六條第一項、第五十三條第二款定有明文。又「有害事業廢
    棄物之貯存方法，除感染性事業廢棄物外，應符合下列規定：一、應以固定包裝
    材料或容器密封盛裝，置於貯存設施內，分類編號，並標示產生廢棄物之機構名
    稱、貯存日期、數量、成分及區別有害事業廢棄物特性之標誌。二、貯存容器或
    設施應與有害事業廢棄物具有相容性，必要時應使用內襯材料或其他保護措施，
    以減低腐蝕、剝蝕等影響。三、貯存容器或包裝材料應保持良好情況，其有嚴重
    生鏽、損壞或洩漏之虞，應即更換。四、貯存以二年為限，超過二年時，應於屆
    滿三個月前向貯存設施所在地主管機關申請延長。」則為事業廢棄物貯存清除處
    理方法及設施標準第六條所明定。查事業廢棄物貯存清除處理方法及設施標準，
    係行政院環境保護署依據廢棄物清理法第三十六條第二項規定之授權，所訂立關
    於事業廢棄物之貯存、清除、處理方法及設施之細節性及技術性規定，其授權內
    容明確，而上述第六條規定之內容，亦與廢棄物清理法是為有效清除、處理廢棄
    物，改善環境衛生及維護國民健康之立法目的相符，爰予援用。
四、本件原告因於九十三年二月四日，在其坐落高雄縣大寮鄉○○村○○路三二三巷
    一四三號工廠，遭查獲其電子用電阻器製造之電鍍製程之廢水處理污泥（Ａ─八
    八○一）露天貯存，未依事業廢棄物貯存清除處理方法及設施標準第六條規定，
    標示產生廢棄物之機構名稱、貯存日期、數量、成分及區別有害事業廢棄物特性
    之標誌；被告乃以原告違反廢棄物清理法第三十六條規定，依同法第五十三條規
    定裁處原告六萬元罰鍰等情，已經兩造分別陳述在卷，並有被告九十三年三月三
    日高縣環四字第○九三○○○五六八二號處分書附卷可稽，自堪認定。而原告提
    起本件訴訟，無非以其製程所產生之有害事業廢棄物污泥，被查獲當日所以未依
    規定標示，乃因污泥貯存設施正進行改建之故，至於原告舊有之污泥貯存區則有
    依規定貯存及標示；又原告所產生之廢水污泥本可經由申請排除電鍍製程而成為
    無害污泥，只因環保法規規定複雜，始「自行認定」為製程有害事業廢棄物，然
    事實上經其毒性溶出試驗之重金屬項目並未超出標準，故被告對原告之裁罰處分
    ，顯有違誤云云，資為爭執。
五、經查：
（一）又按「有害事業廢棄物符合下列規定者，得改列或認定為一般事業廢棄物：一
      、第三條第一款附表一所列之有害事業廢棄物，事業得檢具下列文件，向當地
      主管機關申請表列排除核准後，得改列為一般事業廢棄物：(一)事業之營利事
      業登記證影本與工廠登記證影本或政府機關核准登記證明文件。(二)有害事業
      廢棄物表列排除申請書。(三)廢棄物採樣計畫書。(四)廢棄物特性、組成及成
      分分析之檢測報告。(五)其他經中央主管機關指定之文件。二、第四條之有害
      事業廢棄物依事業廢棄物貯存清除處理方法及設施標準之中間處理方式處理，
      其有害性質消失者，得認定為一般事業廢棄物。．．．。」有害事業廢棄物認
      定標準第五條定有明文。查有害事業廢棄物認定標準係行政院環境保護署依據
      廢棄物清理法第二條第二項規定之授權，所訂立關於有害事業廢棄物認定標準
      之細節性及執行性事項，其上述規定內容核與廢棄物清理法規定意旨無違，爰
      予援用。
（二）查：
１、原告於九十三年二月四日經被告人員在原告坐落高雄縣大寮鄉○○村○○路三二
    三巷一四三號之工廠，查獲原告其電子用電阻器製造之電鍍製程之廢水處理污泥
    未依事業廢棄物貯存清除處理方法及設施標準第六條規定，標示產生廢棄物之機
    構名稱、貯存日期、數量、成分及區別有害事業廢棄物特性之標誌等情，已經兩
    造陳述在卷，並有事業廢棄物稽查紀錄表附原處分卷可稽。而原告被查獲因電子
    用電阻器製造之電鍍製程廢水處理污泥，係屬有害事業廢棄物認定標準所稱之列
    表製程有害事業廢棄物，亦有該附表在訴願卷足按；又該等電鍍製程廢水處理污
    泥依上述有害事業廢棄物認定標準第五條規定，雖於符合一定要件時得申請改列
    為一般事業廢棄物，但於經申請核准前，因其性質仍屬列表之有害事業廢棄物，
    其貯存、清除、處理方法及設施，仍應依事業廢棄物貯存清除處理方法及設施標
    準有關有害事業廢棄物之規定為之；而本件原告於前述被查獲時，就系爭電鍍製
    程廢水處理污泥並未依前述有害事業廢棄物認定標準第五條規定向被告申請核准
    改列一般事業廢棄物，亦據兩造陳述在卷，故關於系爭電鍍製程廢水處理污泥之
    貯存，原告自應依事業廢棄物貯存清除處理方法及設施標準有關有害事業廢棄物
    之規定為之。故原告提出廢棄物樣品檢驗報告，主張其毒性溶出試驗之重金屬項
    目並未超出標準，爭執其無庸依有害事業廢棄物之貯存規定辦理云云，自無可採
    。
２、又原告雖提出訂購單、工程計畫、統一發票及原貯存場所之照片，主張其被查獲
    當日是因擴建原貯存場，始短暫將系爭污泥移至旁邊之空地云云；惟查：縱認原
    告稽查當日確有改建原貯存場所情事，然系爭污泥，依上開所述，既屬有害事業
    廢棄物，故其自應依上開事業廢棄物貯存清除處理方法及設施標準第六條規定，
    進行該等廢棄物之貯存，即其應以固定包裝材料或容器密封盛裝，置於貯存設施
    內，分類編號，並標示產生廢棄物之機構名稱、貯存日期、數量、成分及區別有
    害事業廢棄物特性之標誌，並事業廢棄物貯存清除處理方法及設施標準第六條訂
    定之目的係為「區別有害事業廢棄物」而設，具有「警示」性質，故原告依此規
    定應為之作為義務並不因原告移置廢棄物之原因或時間而減少或喪失，故原告以
    其僅是短暫變更貯存場所，爭執其未違反事業廢棄物貯存清除處理方法及設施標
    準第六條之規定云云，自無可採。
（三）又按「人民違反法律上之義務而應受行政罰之行為，法律無特別規定時，雖不
      以出於故意為必要，仍須以過失為其責任條件。但應受行政罰之行為，僅須違
      反禁止規定或作為義務，而不以發生損害或危險為其要件者，推定為有過失，
      於行為人不能舉證證明自己無過失時，即應受處罰。」業經司法院釋字第二七
      五號解釋在案。查事業廢棄物貯存清除處理方法及設施標準第六條關於有害事
      業廢棄物之貯存方法之規定，係屬課予行為人作為義務之規定，並其處罰亦不
      以發生損害或危險為要件，故於行為人不能舉證證明自己無過失時，即應推定
      其有過失。查原告為產出系爭有害事業廢棄物之事業，故其對系爭污泥係屬有
      害事業廢棄物，並其貯存應按事業廢棄物貯存清除處理方法及設施標準第六條
      規定為之，本即有注意義務，且依原告陳述，其事實上亦知系爭污泥為有害事
      業廢棄物，及其應為之貯存方法，然原告卻疏未注意，未依上述規定予以標示
      ，縱其預計為此種方式貯存之時間不長，亦難謂無過失，故原告有未依事業廢
      棄物貯存清除處理方法及設施標準第六條規定作為之過失甚明。
六、綜上所述，原告之主張並無可採。原告電鍍製程之廢水處理污泥確未依事業廢棄
    物貯存清除處理方法及設施標準第六條規定貯存，並其對此違章亦有過失；故被
    告以原告違反廢棄物清理法第三十六條規定，依同法第五十三條規定，並斟酌原
    告之違章情節，裁處原告最低額之六萬元罰鍰，並無違誤，訴願決定予以維持，
    亦無不合。原告起訴求為撤銷訴願決定及原處分，為無理由，應予駁回。又本件
    屬簡易事件，爰不經言詞辯論為之。
七、據上論結，本件原告之訴為無理由，依行政訴訟法第二百三十三條第一項、第一
    百九十五條第一項後段、第九十八條第三項前段，判決如主文。
中　　　華　　　民　　　國　　九十三　　年　　 十二 　　月　　二十四　　日
                              高雄高等行政法院第一庭
                                          法      官　  楊　惠　欽
右為正本係照原本作成。
如不服本判決，應於送達後二十日內，向本院提出上訴狀並表明上訴理由，如於本判
決宣示後送達前提起上訴者，應於判決送達後二十日內補提上訴理由書（須按他造當
事人人數附繕本）。
提起上訴應預繳送達用雙掛號郵票七份（每份三十四元）。
中　　　華　　　民　　　國　　九十三　　年　　 十二 　　月　　二十四　　日
                                          法院書記官    李  建  霆
附註：
行政訴訟法第二百三十五條（第一項、第二項）：
對於適用簡易程序之裁判提起上訴或抗告，須經最高行政法院之許可。
前項許可，以訴訟事件所涉及之法律見解具有原則性者為限。
